臺灣板橋地方法院民事判決　九十一年度勞再易字第三號
　　再審原　告　甲○○
　　訴訟代理人　趙之偉
　　再審被　告　普騰電子工業股份有限公司
　　法定代理人　徐秀華
右當事人間請求給付資遣費等事件，再審原告對於中華民國九十一年四月十六日本院
九十年度勞簡上字第十四號確定判決與九十一年七月八日九十年度勞簡上字第十四號
確定裁定，提起再審之訴，本院判決如左：
    主    文
再審之訴及假執行之聲請均駁回。
再審訴訟費用由再審原告負擔。
    事    實
甲、再審原告方面：
一、聲明：
（一）原確定判決與鈞院民國九十一年七月八日駁回再審原告上訴之裁定均廢棄。
（二）再審被告應給付再審原告預告期間三十日之工資新臺幣（下同）三萬三千二百
      五十八元，資遣費二十五萬五千五百二十三元，應付未付特休假十四日工資一
      萬五千五百二十元，及非法解僱期間工資每月工資三萬三千二百五十八元共六
      個月。及起訴狀繕本送達再審被告之翌日起至清償日止，按年息百分之五計算
      之法定遲延利息。
（三）再審被告應發資遣再審原告離職證明書一紙。
（四）再審原告願提供擔保，請准宣告假執行。
二、陳述：
（一）再審原告於九十一年五月三日所提出者為「抗告狀」而非「上訴狀」，鈞院民
      事第三庭竟以裁定「上訴駁回」，令再審原告殊感訝異。依民事訴訟法第四百
      九十條第三款規定：原法院不為前兩項裁定者，應速將抗告事件送交抗告法院
      。前兩項：１、為抗告為有理由，應更正原裁定。２、為抗告已逾抗告期間者
      應駁回之。經查本件並無前兩項情形，而鈞院民事第三庭未將本案一併送交抗
      告法院審理，有欠允當。
（二）本件訴訟金額為四十五萬三千八百四十九元，依民事訴訟法之規定，本案訴訟
      已不適用小額程序。上訴已適用通常訴訟程序，今鈞院之裁定以小額程序駁回
      ，顯與抗告內容矛盾。
（三）離職申請書未經詳查，尚有疏漏，逕予認定是最大的疏忽。查申請書共分三大
      部分：１、是員工姓名及到離職日期；２、是離職原因；３、是服務年資及教
      育程度，而該項申請書是在脅迫之下受命填寫。第二項離職原因欄未填寫，是
      申請書有空白尚未完成，依比例只完成百分之六十，不能做為自願離職之證據
      。反而是再審原告因受命填寫之證物。依民法第七十一條之規定，「法律行為
      違反強制之規定者，無效」。又依民法第一百六十六條規定：「契約當事人，
      約定其契約需用一定方式者，在該方式未完成前，推定其契約不成立」。前一
      、二審認此未填寫完成之離職申請書有效，與上開法條不合，反而足證是再審
      原告被迫所為。
（四）法律行為，必先有動機（意念）後方有行為。在本案中再審被告所提證人，說
      再審原告有遲到、早退等缺點，均足以證明再審被告早有辭退再審原告之動機
      ，並無一點能證明可適用勞動基準法第十二條規定，不發資遣費之情事。及至
      八十九年七月十二日，再審被告在無可奈何之下，方命再審原告離職，認為再
      審原告患有精神分裂症，雖不予資遣，亦不會興訟，是命令辭退之主因。然民
      法第七十四條、第七十五條規定：「法律行為係乘他人無經驗，且在精神錯亂
      中所為之行為，無效」。故上開再審原告在精神錯亂中被強迫所簽下之自願離
      職申請書亦屬無效。
乙、再審被告方面：
    本件不經言詞辯論，再審被告未到場陳述意見。
丙、本院依職權調閱本院九十年度勞簡上字第十四號案件全卷。
    理    由
一、再審原告主張其於九十一年五月三日對原確定判決不服所提出者為「抗告狀」而
    非「上訴狀」，本院民事第三庭竟以「上訴駁回」，實非合法。再本件訴訟標的
    金額為四十五萬三千八百四十九元，依民事訴訟法之規定，本案訴訟已不適用小
    額程序。上訴已適用通常訴訟程序，上開本院九十一年七月八日之裁定，駁回上
    訴人抗告之理由係對於小額事件之第二審判決不得抗告或上訴等語，顯非適法。
    又原確定判決離職申請書未經詳查，尚有疏漏，逕予認定是最大的疏忽。另再審
    被告係在精神錯亂中被強迫書寫離職申請書，故上開離職申請書應屬無效，為此
    請求判決如聲明所示。
二、按再審原告先前於本院八十九年度板簡字第二十一號案件起訴主張：再審原告自
    八十三年四月五日起受僱再審被告公司擔任從業人員，於八十九年七月十二日遭
    再審被告強迫離職，為此請求再審被告給付預告工資三萬三千二百五十八元、資
    遣費二十一萬零五百二十三元、未休特休假十四日工資一萬五千五百二十元、加
    發非法解僱期間六個月工資十九萬九千五百四十八元及法定遲延利息，與載明再
    審被告強迫再審原告離職之離職證明書等語。嗣後經本院板橋簡易庭於八十九年
    六月五日以八十九年度板勞簡字第二十一號案判決再審原告前開之訴駁回，再審
    原告不服該判決，對於該判決提起上訴，經本院於九十一年四月十六日以九十年
    度勞簡上字第十四號判決「上訴駁回」確定，再審原告於九十一年五月三日提出
    「抗告狀」，對於上開本院九十年度勞簡上字第十四號「上訴駁回」之判決聲明
    不服，再經本院於九十一年七月八日以九十年度勞簡上字第十四號裁定「上訴駁
    回」。再審原告認為上開本院九十一年四月十六日九十年度簡上字第十四號確定
    判決與本院九十一年七月八日九十年度勞簡上字第十四號裁定有違民法第七十一
    條、第一百六十六條、第七十四條與第七十五條之處，為此提起本件再審之訴。
三、再審原告主張其於九十一年五月三日提出「抗告狀」，對於上開本院九十年度勞
    簡上字第十四號「上訴駁回」之判決聲明不服，再經本院於九十一年七月八日以
    九十年度勞簡上字第十四號裁定「上訴駁回」確定，再審原告所提出者既係「抗
    告狀」而非「上訴狀」，本院竟以裁定「上訴駁回」，實非合法，且本件並非小
    額事件，本院以對於小額事件之第二審判決不得上訴為由，駁回再審原告之前開
    抗告，亦屬非法等語，經查：
（一）按對於判決聲明不服者為「上訴」，而對於裁定聲明不服者，則為「抗告」，
      此觀民事訴訟法第四百三十七條、第四百六十四條與第四百八十二條之規定自
      明。再審原告自承其於九十一年五月三日所提出之「抗告狀」，係對於本院九
      十年度勞簡上字第十四號判決聲明不服，揆諸首開說明，自屬「上訴」，本院
      於九十一年七月八日以九十年度勞簡上字第十四號裁定「上訴駁回」中亦說明
      ，「上訴人（即指再審原告）雖於九十一年五月三日具狀對於本院九十年度勞
      簡上字第十四號判決聲明不服提起抗告，惟仍應視為提起上訴．．．」等語，
      合乎法律規定，並無違法之處。故再審原告主張其於九十一年五月三日所提出
      之「抗告狀」，竟遭本院以裁定「上訴駁回」而非「抗告駁回」，該裁定顯有
      違法云云，並無理由。
（二）再本院九十一年七月八日九十年度勞簡上字第十四號裁定「上訴駁回」之理由
      雖略以：「．．．本院九十年度勞簡上字第十四號之判決，係小額訴訟之第二
      審判決，而對於小額程序之第二審裁判不得上訴或抗告，故再審原告之上訴不
      合法，爰以裁定駁回」等語。惟本件訴訟標的金額為四十五萬三千八百四十九
      元，依民事訴訟法第四百二十七條與第四百三十六條之八之規定，係屬於簡易
      訴訟事件，而非小額事件（按小額事件係指在十萬元以下之事件，而簡易訴訟
      事件係屬在五十萬元以下之事件），然對於簡易訴訟事件之第二審判決，如因
      上訴所得受之利益，不逾一百萬元（現司法院已以命令增至一百五十萬元）者
      ，不得上訴，民事訴訟法第四百六十六條第一項、第三項定有明文。本件固屬
      簡易訴訟事件，而非小額事件，原審九十一年七月八日九十年度勞簡上字第十
      四號裁定雖誤認本件係屬小額事件，遽以駁回再審原告之前開上訴，然本件再
      審原告之上訴利益並未逾一百萬元或一百五十萬元，揆諸前開民事訴訟法第四
      百六十六條第一項與第三項之規定，對於本院九十年度勞簡上字第十四號之第
      二審判決，自屬不得對之提起上訴，則再審原告當時對於不得提起上訴之事件
      而提起上訴，自屬不合法，應由法院裁定「上訴駁回」。原審於九十一年七月
      八日以九十年度勞簡上字第十四號裁定「上訴駁回」，理由或有誤解之處，然
      結論是「上訴駁回」，並無何不當或違法之處，則再審原告據此對於上開裁定
      提起再審，請求廢棄該裁定，並無理由。
四、又再審原告主張原確定判決離職申請書未經詳查，尚有疏漏，逕予認定是最大的
    疏忽。另再審被告係在精神錯亂中被強迫書寫離職申請書，上開離職申請書應屬
    無效，故再審原告於原審之請求為有理由云云。經查：原確定判決（本院九十一
    年度勞再易字第三號）依全辯論意旨認定再審原告之前開主張與請求為無理由，
    業於理由欄詳予論述，其要旨略為：
（一）再審被告是否構成非法解僱部分：
１、按依勞動基準法第十二條或第十五條規定終止勞動契約者，或定期勞動契約期滿
    離職者，勞工不得向僱主請求加發預告工資及資遺費，同法第十八條定有明文。
    經查再審被告抗辯再審原告係自請離職之事實，已據提出再審原告親筆填寫之離
    職申請書一紙為證，核與證人即再審被告公司科長廖登科於原審所證述之情節相
    符，自堪信為真實，揆諸前揭規定，再審原告自不得請求再審被告給付預告工資
    、資遺費及非法解僱期間之工資。
２、再審原告雖主張：其係遭再審被告強迫致為自請離職之意思表示，於填寫自請離
    職申請書時處於無意識之狀態，依法應不生效力云云。惟查再審原告就其於無意
    識狀態填寫自請離職申請書之主張，未據舉證以實其說，尚難採信，況再審原告
    如係於無意識狀態填寫離職申請書，其所為之離職意思表示不生效力，依法兩造
    之僱傭關係即未終止，再審原告亦不得請求再審被告給付預告工資、資遺費與非
    法解僱期間之工資。又再審原告就其係受再審被告脅迫始為自請離職意思表示之
    主張，亦未據舉證以實其說，經本院依職權諭知再審被告攜同證人廖登科即再審
    被告公司課長到庭證稱：「再審原告的行為，從八十八年十二月間謝主任下班時
    發現再審原告蹲在線長桌下，當時門是關著但沒鎖，我隔天找他來，他沒說什麼
    ，八十九年三月間我們請他支援范主任的部分，公司員工遺失維他命，我們找他
    來，他承認，他也苦苦哀求，但我要求他要改，八十九年五月間又發現他蹲在范
    主任桌旁在找東西，再審原告也到過六樓辦公室，我們說要往上報，但再審原告
    說他情願離職」等語，核與常情相符，自堪信為真實，尚難認再審被告於再審原
    告自請離職前對再審原告說過「我們要往上報」等語即已構成脅迫行為，而本件
    再審原告自請離職之時間為八十九年七月十二日，再審原告縱有偷竊維他命之行
    為，再審被告亦因已逾勞動基法法第十二條第二項所規定三十日期間之法定解僱
    期間，而不得終止勞動契約，再審原告苟係因再審被告說過「我們要往上報」等
    語陷於錯誤而為自請離職之意思表示，除依民法第八十八條第一項、第八十九條
    之規定於一年之除斥期間內為撤銷之意思表示外，依法仍生自請離職之效力，自
    不得向再審被告請求給付預告工資、資遺費與非法解僱期間六個月之工資。
３、再審原告雖另請求再審被告發給離職證明一紙，惟查再審被告已開立離職證明書
    待再審原告領取，但因其上未記載再審原告係遭再審被告強迫離職，再審原告乃
    拒絕領取之事實，業據兩造所不爭執，而再審原告係自請離職，非遭再審被告強
    制離職等情，亦已詳述如前，是再審原告請求再審被告發給載明再審被告強迫再
    審原告離職之離職證明書乙紙，尚無理由，不應准許。
（二）再審原告請求再審被告給付年度特休假部分：
    再審原告雖主張：其有年度特別休假十四日，應休而未休，僱主應發給工資，依
    平均工資標準應給付一萬五千五百二十元云云。惟查再審原告曾於八十九年六月
    十七日請休假一日之事實，已據其所不爭執，是再審原告八十九年度之休假應扣
    除一日僅餘十三日。復查再審被告抗辯因材料無法及時供應生產線、客戶取消訂
    單與季節性產品等因素會實施調休，於調休期間薪資照給，但可折抵員工之特休
    假，再審被告抗辯再審原告曾於八十九年二月十二日、三月二十五日、四月二十
    二日、五月十三日、五月二十日、五月二十六日、五月二十七日、五月二十九日
    、五月三十一日、六月一日、六月二日、六月三日、七月八日實施調休十四日之
    事實，已據提出調休表一件為證，再審原告復未能舉證證明於前開調休日曾至再
    審被告公司上班，核再審被告此部分之抗辯，自堪信為真實。是以，再審原告尚
    有之十三日特休假經抵除調休假後，已無所餘，再審原告猶請求再審被告給付未
    休特休假十四日工資一萬五千五百二十元，為無理由，亦應駁回。
（三）從而，再審原告主張遭再審被告非法解僱為不足採，再審被告抗辯係再審原告
    自請離職尚屬可信，故再審原告依據勞動契約之法律關係，起訴請求再審被告給
    付預告工資三萬三千二百五十八元、資遣費二十一萬零五百二十三元、未休特休
    假十四日工資一萬五千五百二十元、加發非法解僱期間六個月工資十九萬九千五
    百四十八元及法定遲延利息，與載明再審被告強迫再審原告離職之離職證明書，
    均無理由，不應准許，再審原告既受敗訴之判決，其假執行之聲請亦失所附麗，
    應併予駁回。原審為再審原告敗訴之判決及駁回其假執行之聲請，並無不合。上
    訴意旨指摘原判決不當，求予廢棄改判，為無理由，應予駁回。
五、是依上所述，原確定判決依所調查之證據，參酌辯論意旨，認定再審原告之前開
    請求為無理由，並於理由欄詳予論述，其認定事實、適用法律並無違誤。且原確
    定判決對於離職申請書係再審原告基於自由意志所填寫，並非在精神錯亂中被強
    迫書寫離職申請書等情，業已調查認定明確（如訊問證人廖登科，且再審被告並
    未對於前開主張加以舉證），則再審原告指原確定判決有違反民法第七十一條、
    第一百六十六條、第七十四條、第七十五條之「適用法規顯有錯誤」或「發現未
    經斟酌之證物或得使用該證物者」之再審事由，要屬無稽。
六、綜上所述，再審原告執以提起本件再審之訴之上開事由，經查顯無理由，爰不經
    言詞辯論，逕以判決駁回之。
七、再審原告之訴既不應准許，則其假執行宣告之聲請亦失所附麗，應併予駁回。
八、結論：再審原告提起之本件再審之訴為無理由，依民事訴訟法第五百零二條第二
    項、第七十八條，判決如主文。
中　　　華　　　民　　　國　　九十一　　年　　 九 　　　 月　  十七　 　日
                          臺灣板橋地方法院民事第二庭
                              審判長法　官　陳忠行
                                    法　官　絲鈺雲
                                    法　官　許必奇
右正本證明與原本無異。
本判決不得上訴。
中　　　華　　　民　　　國　　九十一　　年　　 九 　　　 月　  十七　 　日
                                    書記官　許清琳
